臺灣桃園地方法院民事判決　　　　　　　93年度訴字第1165號
原　　　告　丙○○
訴訟代理人　蔡榮德律師
複　代理人　甲○○
被　　　告　丁○○
上列當事人間請求遷讓房屋事件，於民國94年1月18日言詞辯論
終結，本院判決如下：
    主  文
被告應自坐落桃園縣八德市○○段七○五地號、面積六四．三八
平方公尺土地暨其上門牌號碼桃園縣八德市○○街二六五巷一弄
二五號建物遷出。
被告應自民國九十三年十月三日起至自前開房地遷出之日止，按
年給付原告新台幣貳萬肆仟伍佰肆拾元。
原告其餘之訴駁回。
訴訟費用由被告負擔。
    事  實
甲、原告方面：
壹、聲明：
一、如主文第一項所示。
二、被告應自起訴狀繕本送達之翌日起至自前開房地遷出之日止
    ，按年給付原告新台幣（下同）78,098元。
貳、陳述：
一、被告無權占有使用原告所有門牌號碼桃園縣八德市○○街
    269巷1弄25號之房地，經原告於民國93年6月25日寄發存證
    信函催告限期遷離，惟被告迄今仍未自上開房屋遷出。爰依
    民法侵權行為及物上請求權之規定，請求判決如聲明第1項
    。
二、被告無權占有使用系爭房地，系爭土地價值為598,734 元，
    房屋現值為377,500 元，合計房地價值共976,234 元，按房
    屋之租金，不得超過土地及建築物價額年息8%，土地法第94
    條第2 項定有明文，被告因無權占用系爭房地受有相當於租
    金之不當得利計每年為78,098元（976,234 ×8%) ，爰依侵
    權行為及不當得利之規定，請求如聲明第2 項。
參、證據：提出土地及建物登記謄本、存證信函、房屋稅繳款書
    為證。
乙、被告方面：
壹、聲明：駁回原告之訴。
貳、陳述：被告自84年起與第3 人乙○○結婚後即
    房地迄今，原告與被告夫妻於共同居住於系爭房地期間，原
    告未曾要求被告遷離；且系爭房地共有四層樓，據乙○○曾
    表示第1 、2 層樓係其所有，第3 、4 層樓始為原告所有。
參、證據：提出
    理  由
一、本件原告起訴主張：其所有坐落桃園縣八德市○○段705地
    號土地及其上門牌號碼桃園縣八德市○○街269巷1弄25號之
    建物遭被告無權占有，經催告限期遷離，未獲置理，爰依物
    上請求權、侵權行為及不當得利之規定，請求被告自系爭房
    地遷出，並給付相當於租金之不當得利計每年78,098元等語
    。被告則以：其自與乙○○結婚以來即居住於系爭房地，原
    告與其夫妻共居期間亦未曾要求搬離，據其夫表示系爭建物
    第1 、2 層為其夫所有等語，資為抗辯。
二、原告主張系爭房地為其所有，現遭被告無權占用乙節，業據
    其提出土地及建物登記謄本、存證信函為證，被告固不否認
    其夫候受義所有云云，並提出
    受義業於93年12月26日死亡，有被告提出之死亡證明書為證
    ，是無從傳喚其到庭查證。又依被告所提出之
    證明乙○○自80年7 月23日即已
    實，尚不能據為乙○○或被告就系爭房地有所有權之證明。
    按所有人對於無權占有或侵奪其所有物者，得請求返還之。
    對於妨害其所有權者，得請求除去之。有妨害其所有權之虞
    者，得請求防止之，民法第767 條定有明文。原告為系爭房
    地所有權人，被告復無法舉證證明其占用系爭房地有合法權
    源，是原告依前開規定請求被告自系爭房地遷出，為有理由
    ，應予准許。
三、又按無法律上之原因而受利益，致他人受損害者，應返還其
    利益，民法第179 條前段分別定有明文。又無權占有他人之
    土地或房屋，可獲得相當於租金之利益為社會通常之觀念，
    最高法院著有61年台上字第1695號判例可資參照。次按城市
    地方房屋之租金，以不超過土地及其建築物申報總價額年息
    10% 為限，土地法第97條第1 項明文規定。又土地申報價額
    雖有申報地價可憑，惟系爭房屋既未辦理申報房價，依土地
    法施行細則第25條規定，固應以該管市縣地政機關估定之價
    額為準，惟目前地政機關尚未辦理房價之估定，是僅得以系
    爭房屋之課稅現值為計算基礎。本件被告無權占有系爭房地
    ，原告自得請求被告返還並請求相當於租金之不當得利。本
    院斟酌系爭房地位於桃園縣八德市○○街，鄰近大安國小，
    建物坐落地點多為工廠，附近無市場，僅能以公車往來交通
    難謂便捷，系爭建物係於71年興建之鋼筋水泥造建物等情，
    認原告請求被告給付占用系爭房地相當租金之不當得利應以
    系爭土地申報地價及系爭建物課稅現值總額5%計算，堪稱允
    當。經查，系爭土地之93年1 月之申報地價為每平方公尺
    1,760 元，系爭土地總面積為64.38 平方公尺，而系爭建物
    93年課稅現值為377,500 元，有原告提出之土地登記謄本、
    房屋稅繳款書為證，故系爭房地之申報總價額為490,809 元
    （計算式：64.38 ×1,760 ＋377,500 ＝490,809 元，元以
    下四捨五入）。故計算被告占用系爭房地所受相當租金之不
    當得利為每年24,540元（計算式：490,809 ×5%＝24,540，
    元以下四捨五入）。
四、綜上所述，原告依民法第767 條物上請求權之規定及第179
    條不當得利之規定，請求被告應自系爭房地遷出，並自起訴
    狀繕本送達之翌日即93年10月3 日起至自系爭房地遷出之日
    止，按年給付原告24,540元，應予准許，逾此部分請求，即
    屬於法無據，應予駁回。
五、據上論結，本件原告之訴為一部有理由，一部無理由，依民
    事訴訟法第79條，判決如主文。
中　　華　　民　　國　　94　　年　　2 　　月　　1 　　日
                臺灣桃園地方法院民事第一庭
                          法    　官　賴惠慈
以上正本係照原本作成
如對本判決上訴，須於判決送達後20日內向本院提出上訴狀
中　　華　　民　　國　　94　　年　　2 　　月　　1 　　日
                          法院書記官　王曉雁
